台灣基隆地方法院刑事判決　　　　　　　　　　　　　　九十年度訴字第六二五號
　　公　訴　人　台灣基隆地方法院檢察署檢察官
　　被　　　告　戊○○
　　指定辯護人　甲○○
右列被告因殺人未遂案件，經檢察官提起公訴（九十年度偵字第四一六五號），本院
判決如左：
    主      文
戊○○殺人未遂，處有期徒刑伍年。
扣案水果刀壹把沒收。
    事      實
一、戊○○為計程車司機，並於民國九十年九月下旬，承租丙○○所經營建韋交通公
    司之計程車大約十日，卻因計程車拖吊費問題，遭受丙○○之胞弟乙○○幾度責
    罵，而心有不甘，竟於九十年十月六日下午四時三十分許，在飲酒已至精神耗弱
    之際，攜帶其所有之水果刀一把，置於紙盒內，搭乘計程車前往基隆市○○路七
    十八號之該公司，準備再行理論拖吊費問題，並進而教訓乙○○，縱殺死人亦在
    所不惜。當其走進該公司時，適見丙○○、乙○○坐於辦公桌前，不相識之丁○○及三名司機圍坐茶几，正在玩牌並看電視，遂將該紙盒遞交乙○○示警；乙○○打開見有水果刀，不以為意而蓋上並遞還之。戊○○將該把水果刀取出置於辦
    公桌上壯膽後，隨即大聲與丙○○理論拖吊費之事。丁○○玩牌入迷，聞聲不悅
    ，遂大聲辱罵戊○○，要其小聲一點；盛怒中之戊○○遭受責罵後，宛如火上加
    油，決定好好教訓丁○○，遂在丙○○不注意之際，基於殺死人亦在所不惜之故
    意，起身持其水果刀，悄然自後走近丁○○左方，趁丁○○亦不注意，以其右手
    反握刀柄，由左向右，用力猛刺丁○○之左前胸一刀，深入六公分，再用力拔起
    時，刀刃同時割傷丁○○之左臂內側，使得丁○○左前胸深撕裂傷，斜向十五度
    方向，長三點五公分，深六公分，併血氣胸；左臂傷口長十一公分、深五公分，
    併肌肉肌腱斷裂。丙○○見狀，趨前攔阻，並將刀奪下，旋將丁○○送醫急救，
    並即報警；經警趕至，將戊○○逮捕，並扣得該水果刀一把。丁○○住院八日，
    倖免於難。
二、案經被害人基隆市警察局第一分局報請台灣基隆地方法院檢察署檢察官偵查起訴
    。
    理      由
一、右揭殺人未遂之事實，業據被告戊○○於警訊及偵查中坦承不諱，並經被害人丁○○指訴歷歷，核與在場證人丙○○、乙○○所述之情節相符，並有水果刀一把
    扣案、照片五張、台灣礦工醫院、新昆明醫院診斷證明書各一紙在卷可稽，足見
    其自白部分，與事實相符，可以採信。其次，左胸係心臟所在，為人體要害，持
    水果刀之利刃行刺，足以殺人致死，眾所周知；被告既坦承其持刀前往，意在殺
    人，而行刺之際，係盡全力刺去（見警訊及偵查筆錄），可見其持刀殺人縱然致
    死，亦不違背其本意，至少被告已具備不確定之殺人故意無疑。其於審判中改稱
    其並無殺人故意云云，圖卸其責而已，不足採信。其犯行洵堪認定。
二、核被告所為，係犯刑法第二百七十一條第二項、第一項之殺人未遂罪。被告已著
    手於殺人行為之實行，惟未生被害人死亡之結果，為未遂犯，應依殺人既遂罪之
    刑而減輕之。其次，被告於行為時，已經酒醉等情，業據證人丙○○到庭證明屬
    實，並有飲酒吐氣酒精測試值一紙附卷足憑；被告行為時間係在下午四時三十分
    ，警訊筆錄記明其酒精測試時間在同日下午五時十分，其測試酒精值高達每公升
    一點一四豪克，遠高於道路交通管理處罰條例所訂不得駕駛之每公升０點二五豪
    克之標準，亦高於行政院所定酒後駕車０點五五豪克之移送法辦標準，可見被告
    於行為時之判斷能力，已因酒醉而低於常人，已至精神耗弱無疑，應再行減輕其
    刑。
三、按刑事立法上之「法益原則」要求任何行為要加以犯罪化，必因其法益受到侵害
    或危險。在法益侵害，為實害犯；在法益危險，為危險犯。法益本身依其價值評
    價之強度，而呈現法益位階。生命、身體、自由、名譽、財產五者，按其順序，
    而高低位階化。生命法益最高，其次身體法益，其次自由法益，其次名譽法益，
    而財產法益最低。此五種傳統法益，稱之為「個人法益」。申言之，生命法益位
    偕最高，乃最重要之個人法益。本件殺人未遂行為所侵害者為生命法益，乃生命
    法益之實害犯。其次，刑事司法上之「罪刑相當原則」要求法官在量刑時，應依
    法益之位階，重所當重，輕所當輕，必使罪得其刑而刑當其罪；不得重罪而輕判
    ，或輕罪而重判；期使責任與刑罰得以相適應，而具有相當性。地藏十輪經（第
    三卷）云：「若犯重罪，應重治罰；若犯中罪，應中治罰；若犯輕罪，應輕治罰
    ；令其慚愧，懺悔所犯。」其此之謂也！為此，本院審酌被告之品行、生活狀況
    、智識程度、犯罪之動機、目的、犯罪所生之危害、犯罪後之態度等一切情狀後
    ，特別考量被告年近半百而素行不差，本案係在酒醉後發生等情，在依法減刑後
    ，認為量處有期徒刑五年，足以使其罪刑相當，爰宣告之，以示儆懲，並期被告
    之自新。
四、扣案之水果刀壹把，係供犯罪之用，且為被告所有，已據其供明，應予宣告沒收
    。
五、據上論斷，應依刑事訴訟法第二百九十九條第一項前段、刑法第二百七十一條第
    二項、第一項、第二十六條前段、第十九條第二項、第三十八條第一項第二款而
    判決如主文。
本案經檢察官林明志到庭執行職務。
中      華      民      國    九十一    年      二      月    二十五    日
                                    台灣基隆地方法院刑事庭
                                        法  官  陳  志  祥
右正本證明與原本無異。
如不服本判決，應於收受送達後十日內，向本院提出上訴狀，敘述上訴之理由，上訴
於台灣高等法院，並應按他造當事人之人數附具繕本。
中      華      民      國    九十一    年      三      月        一    日
                                        書記官  陸  清  敏
附錄：
刑法第二百七十一條第一項、第二項：
殺人者，處死刑、無期徒刑或十年以上有期徒刑。
前項之未遂犯罰之。
